【裁判字號】    98,訴,4129
【裁判日期】    990204
【裁判案由】    違反藥事法等
【裁判全文】
臺灣臺中地方法院刑事判決              98年度訴字第4129號
公  訴  人  臺灣臺中地方法院檢察署檢察官
被      告  甲○○
            丙○○
上列被告等因違反藥事法等案件，經檢察官提起公訴（98年度偵
字第21683 號），本院判決如下：
    主    文
甲○○犯如附表編號１、２、３、４、５、６、７所示各罪，分
別處如附表編號１、２、３、４、５、６、７所示之刑。應執行
有期徒刑年拾月。
丙○○犯如附表編號３、４、６所示各罪，分別處如附表編號３
、４、６所示之刑。應執行有期徒刑貳年。
    犯罪事實
一、甲○○（綽號「胖哥」）前於民國92年間，因違反毒品危害
    防制條例案件，經本院判處有期徒刑8 月確定；又於93年間
    ，因違反毒品危害防制條例案件，經臺灣高等法院臺中分院
    及本院分別判處有期徒刑11月、6 月確定，嗣臺灣高等法院
    臺中分院依檢察官之聲請定其應執行刑為有期徒刑1年3月確
    定，又因與前揭案件經本院判處有期徒刑8 月確定之部分，
    不合於定應執行刑之要件，因而入監接續執行，嗣於94年9
    月21日縮短刑期假釋出監，甫於同年12月2 日假釋期滿未經
    撤銷，以已執行論。而丙○○（綽號「胖嫂」）前於96年間
    ，因詐欺案件，經本院判處有期徒刑4 月，並適用中華民國
    96年罪犯減刑條例之規定，減為有期徒刑2 月確定，甫於96
    年12月20日易科罰金執行完畢。詎其等猶不知悔改，均明知
    甲基安非他命為毒品危害防制條例所規範之第二級毒品，依
    法不得轉讓及持有；復明知「安非他命類」(Amphetamine-l
    ike）藥品，前經行政院衛生署於69年12月8日衛署藥字第30
    114號公告禁止輸入、製造、販賣，而屬於藥事法第22條第1
    款所規定之禁藥，嗣經同署於79年10月9日以衛署藥字第904
    142 號公告列入麻醉藥品管理條例第2條第4款所定「化學合
    成麻醉藥品」管理，惟仍不失其為禁藥之性質，不得非法持
    有及轉讓，竟仍為下列之行為：
  (一)甲○○基於轉讓第二級毒品、禁藥之犯意，分別於附表編號
    １、２、５、７所示時間、地點轉讓甲基安非他命，其各次
    之轉讓對象、轉讓毒品方式及轉讓毒品數量等情，分別詳如
    附表編號１、２、５、７所示。
  (二)甲○○、丙○○基於共同轉讓第二級毒品、禁藥之犯意聯絡
    ，分別於附表編號３、４、６所示時間、地點轉讓甲基安非
    他命，其各次之轉讓對象、轉讓毒品方式及轉讓毒品數量等
    情，分別詳如附表編號３、４、６所示。
二、案經臺灣高等法院臺中分院函送臺灣臺中地方法院檢察署檢
    察官偵查後起訴。
    理  由
壹、程序部分：
一、按被告以外之人於審判外向法官所為之陳述，得為證據，刑
    事訴訟法第159 條之1第1項定有明文。被告以外之人（含共
    同被告、共犯、被害人、證人等）於法官面前所為之陳述，
    因其陳述係在法官面前為之，故不問係其他刑事案件之準備
    程序、審判期日或民事事件或其他訴訟程序之陳述，均係在
    任意陳述之信用性已受確定保障之情況下所為，因此該等陳
    述應得作為證據，最高法院94年度台非字第86號判決參照；
    又被告有與證人對質及詰問證人之權利，其中所謂「對質」
    ，是指被告與證人同時在場，面對面互為質問之意。而被告
    之對質權，係藉由對質程序，法院得以觀察其問答之內容與
    互動，親身感受而獲得心證，有助於真實之發現；詰問權則
    係指訴訟上當事人有在審判庭輪流盤問證人，以求發現真實
    ，辨明供述證據真偽之權利。現行刑事訴訟法對於詰問制度
    之設計，以同法第166條以下規定之交互詰問為實踐，屬於
    人證調查證據程序之一環；與證據能力係指符合法律所規定
    之證據適格，而得成為證明犯罪事實存在與否之證據資格，
    性質上並非相同。現行刑事訴訟法關於行通常審判程序之案
    件，為保障被告之反對詰問權，復對證人採交互詰問制度，
    其未經詰問者，僅屬未經合法調查之證據，並非無證據能力
    ，而禁止證據之使用。此項詰問權之欠缺，非不得於審判中
    由被告行使以資補正，而完足為經合法調查之證據，倘被告
    於審判中捨棄對質、詰問權，自無不當剝奪被告對質、詰問
    權行使之可言，最高法院97年度台上字第1069號判決參照。
    本件證人乙○○於另案即本院97年度訴字第4455號法院審理
    時所為之陳述，為被告以外之人於審判外向法官所為之陳述
    ，且於本案經被告甲○○、丙○○行使詰問權，依上開規定
    ，自有證據能力。
二、復按有事實足認被告或犯罪嫌疑人有最輕本刑為3 年以上有
    期徒刑之罪嫌，並危害國家安全或社會秩序情節重大，而有
    相當理由可信其通訊內容與本案有關，且不能或難以其他方
    法蒐集或調查證據者，偵查中得由檢察官核發通訊監察書，
    95年5月30日修正公布通訊保障及監察法第5條第1項第1款及
    第2 項分別定有明文。又按偵查犯罪機關依法定程序監聽之
    錄音，如已踐行調查證據程序，非不可採為認定犯罪事實之
    基礎（最高法院93年度臺上字第6510號判決意旨參照）。本
    件採為判決基礎之卷附通訊監察錄音及譯文，其所憑之通訊
    監察書之核發經過及記載事項，均符合通訊保障及監察法之
    相關規定，本案依前述通訊監察書實施之監聽、錄音，自屬
    合法。則依監聽所得錄音，係依憑機械力錄製，未經人為操
    作、不摻雜個人主觀意念，具證據能力；而將上述具有證據
    能力之監聽所得錄音具體以文字紀錄，屬公務員本於職務製
    作的紀錄文書，譯文所載內容，並無顯然不可信之情形，復
    經本院於審理時踐行調查證據程序，揆諸前揭說明，上開譯
    文自有證據能力。
三、又按被告以外之人於審判外之言詞或書面陳述，除法律有規
    定者外，不得作為證據，刑事訴訟法第159條第1項定有明文
    ，此乃傳聞證據之排除法則。又傳聞法則之重要理論依據，
    在於傳聞證據未經當事人之反對詰問予以核實，乃予排斥，
    惟若當事人已放棄對原供述人之反對詰問權，於法院審判時
    表明同意該等傳聞證據可作為證據，基於證據資料愈豐富，
    愈有助於真實發現之理念，並貫徹刑事訴訟法修法加重當事
    人進行主義之精神，確認當事人對於證據能力有處分權之制
    度，傳聞證據經當事人同意作為證據，法院認為適當者，亦
    得為證據。另當事人於調查證據時，對於傳聞證據表示「沒
    有意見」、「對於證據調查無意見」，而未於言詞辯論終結
    前聲明異議，應視為已有將該等傳聞證據採為證據之同意，
    此刑事訴訟法第159條之5定有明文。查其餘本案所引之證據
    ，均據被告甲○○、丙○○對證據能力表示「沒有意見」，
    亦未於本案言詞辯論終結前聲明異議，則本院審酌該等證據
    並無違法取證或證明力顯然過低之情事，均得採為證據。
貳、實體部分：
一、訊據被告甲○○、丙○○固不否認於附表編號1至7所示之時
    間，該門號0000000000號、0000000000號行動電話均分別為
    被告甲○○、丙○○所使用，且被告丙○○會接聽被告甲○○上開門號0000000000號行動電話等情；被告甲○○另就如
    附表編號5 所示轉讓甲基安非他命之犯罪事實於本院審理時
    坦承不諱（見本院卷第87頁），惟被告甲○○矢口否認如附
    表編號1至4、6、7所示之時、地有何轉讓甲基安非他命之犯
    行，並辯稱：甲基安非他命是伊自己在施用，有可能是伊吸
    食時候，乙○○在旁邊一起施用，但是伊不可能僅以乙○○
    用電話跟伊聯繫，就以無償方式將甲基安非他命交予他人云
    云（見本院卷第88頁）；被告丙○○亦矢口否認有何如附表
    編號3、4、6 所示之時、地有何轉讓甲基安非他命之犯行，
    並辯稱：伊承認有如附表編號3、4、6 所示之時間接到乙○○之電話，並與有其通話，但伊並不清楚甲○○有沒有跟乙○○見面，有沒有交付毒品給乙○○，伊並未提供甲基安非
    他命給乙○○云云（見本院卷第88頁）。
二、經查：
  (一)被告甲○○、丙○○於附表編號1至7所示之時間，分別持有
    該門號0000000000號、0000000000號行動電話，且被告丙○○會接聽被告甲○○上開門號0000000000號行動電話，其於
    如附表編號3、4所示之時間，有接聽證人乙○○所撥打被告
    甲○○之上開門號0000000000號行動電話，及於如附表編號
    6 所示之時間，有接聽證人乙○○所撥打其所持有之上開門
    號0000000000號行動電話，內容均為證人乙○○欲向被告甲○○索討甲基安非他命，由其告知被告甲○○等情，業據被
    告甲○○、丙○○於偵查中、本院審理時均坦承不諱，核與
    證人乙○○於偵查中及本院審理時之證述內容相符，復有上
    開門號0000000000號、0000000000號通訊監察紀錄在卷可稽
    ，足認該部分之事實，應屬真實。
  (二)被告甲○○有於附表編號5所示時、地，以附表編號5所示方
    式轉讓甲基安非他命予證人乙○○等情，據被告甲○○於本
    院審理時供承不諱（見本院卷第87頁），核與證人乙○○於
    偵查中及本院審理時之證述內容相符，復有上開門號000000
    0000號通訊監察紀錄在卷可稽，足認被告甲○○此部分自白
    核與事實相符，堪予採信。
  (三)被告甲○○、丙○○固均仍執前詞置辯。惟查：
  1.證人乙○○於附表編號1至7所示之時間持有該門號00000000
    00號行動電話，且有施用甲基安非他命之習慣等情，據證人
    乙○○偵查中、本院審理時證述甚詳；且證人乙○○為警查
    獲後，在臺中縣警察局豐原分局偵查隊所採集之尿液，經送
    驗結果，確呈甲基安非他命陽性反應等情，有中山醫學大學
    附設醫院檢驗科藥物檢測中心尿液檢驗報告1份在卷可稽（
    見偵查卷第239頁），而堪認定。
  2.被告甲○○有如附表編號1、7所示轉讓甲基安非他命之犯罪
    事實，經證人乙○○先於本院97年度訴字第4455號另案審理
    時以證人身分證稱：「問：甲○○在什麼時間提供安非他命
    給你施用？答：無法確定，直到我出國之前約提供給我六、
    七次。」、「問：第一次是何時？答：我們見面時，約四月
    底時。」、「問：地點？答：我家中，軍和街37號1 樓。」
    、「問：他提供多少量給你？答：可以施用二、三次的量。
    」、「問：他有無跟你收錢？答：沒有，我有嘗試拿給他，
    但是他不收。因為他說我跟他拿的量都不大，不知道如何算
    錢。」、「問：最後一次是何時？答：七月二十日晚上，滿
    晚的，我出國前兩天。是20日晚上或21日凌晨無法確定。」
    ；且於本案偵查中具結證稱：「問：甲○○及丙○○是否會
    免費給你毒品施用？答：是，他們給我安非他命，次數我無
    法確定。」、「問：你都如何稱甲○○？答：我都叫他胖哥
    。」、「問：（提示97年7月5日下午7 時10分，甲○○以其
    持有門號0000000000號行動電話與乙○○持有之門號000000
    0000號行動電話之通訊監察譯文）其意為何？答：這通是我
    與甲○○的通話，一加一是指幫我準備兩次安非他命的量，
    那次沒有跟我收錢，我們是約在甲○○位於太平市○○○路
    的住處，當天是甲○○拿安非他命給我，有時候他會用夾鏈
    袋包著，有時候會用發票把安非他命包起來。」、『問：（
    提示97年7月18日下午2時8分，乙○○以其所持有門號00000
    00000號行動電話與丙○○所持有之門號0000000000 號行動
    電話之通訊監察譯文）其意為何？答：14時08分我跟胖哥說
    ：「我過去找你處理一些事情」，是指我要跟他要安非他命
    ，那天我是到育仁南路去找甲○○』、「問：97年7 月18日
    當天有無拿到安非他命？答：有，我拿到大約吃三、四次量
    的安非他命，應該是用夾鏈袋（塑膠袋）包裝。我有進去育
    仁南路的住處找甲○○拿安非他命。」、「問：97年7 月18
    日你向甲○○拿到安非他命後，是否有拿回你的住處施用？
    有。」、「97年7 月18日甲○○有無向你收錢？答：沒有。
    」等語（見偵查卷第245至248頁、第296 頁）；其復於本院
    審理時具結證稱：「問：他們提供甲基安非他命給你是無償
    的還是有跟你要錢？答：無償的。是因為有一起為運輸毒品
    的事情，所以沒有跟我拿錢。」、「問：（提示97年7月5日
    下午7 時10分，甲○○以其持有門號0000000000號行動電話
    與乙○○持有之門號0000000000號行動電話之通訊監察譯文
    ）這段對話的內容為何？答：就是我跟他索取安非他命數量
    大約是夠我吸食兩次，只有大概不到六分之一的量。」、「
    問：（提示97年7 月18日下午2時8分，乙○○以其所持有門
    號0000000000號行動電話與丙○○所持有之門號0000000000
    號行動電話之通訊監察譯文）：97年7 月18日這次是否有拿
    到毒品？答：以我之前說的為主。這次因為我要出國，所以
    拿到三、四次的量。」等語（見本院卷第83、84頁），復有
    前揭通訊監察譯文紀錄在卷可稽（見偵查卷第85反面、122
    頁，內容如下所述），綜觀以上證人乙○○所證向被告甲○○轉讓甲基安非他命之時間、地點、數量、方式均前後一致
    ，堪信被告甲○○有如附表編號1、7所示轉讓甲基安非他命
    等情，確屬真實可信。
  3.被告甲○○有如附表編號2 所示轉讓甲基安非他命之犯罪事
    實，經證人乙○○先於本案偵查中具結證稱：「問：（提示
    97年7月6日凌晨1時2分，甲○○以其持有門號0000000000號
    與乙○○所持有之門號0000000000號行動電話之通訊監察譯
    文）其意為何？答：這通是我與甲○○的通話，也是要拿兩
    次安非他命的量，我是與甲○○約在文心路與崇德路附近的
    加油站，我是開車過去，我到的時候甲○○已經在那邊等，
    他就把安非他命交給我，應該是以夾鏈袋包著，他也沒有跟
    我收錢。」（見偵查卷第246 頁）；復於本院審理時具結證
    稱：「提示97年7月6日凌晨1時2分，甲○○以其持有門號00
    00000000號與乙○○所持有之門號0000000000號行動電話之
    通訊監察譯文）這次是否有拿到毒品？答：起訴書第二項加
    油站部分，我沒有拿到毒品。97年7月5日這次我有拿到毒品
    ，97年7月6日那次我沒有拿到毒品。」、「問：97年7月6日
    那次到底有沒有拿到毒品？答：沒有，這次是在加油站那裡
    ，我在加油站等了很久，但是沒有拿到。問：為什麼之前在
    檢察官前的陳述，我到那邊時，甲○○已經在那邊等了？答
    ：那次是我講錯了當天我人真的有過去，我也有見到他們的
    人，但是他們沒有拿毒品給我，他們告訴我要等，我說時間
    不早了，不然下次再講。」、「問：他們有沒有告訴你，這
    次沒有給你的理由是什麼？答：我不記得了，他只有跟我說
    要等而已。」（見本院卷第83反面、84頁），有前揭通訊監
    察譯文紀錄在卷可稽（見偵查卷第87反面頁，內容如下所述
    ），是證人乙○○雖於本院審理時翻異其證詞表示該次其至
    約定時間、地點後，因被告甲○○並未攜帶甲基安非他命，
    故該次並無拿到甲基安非他命，惟證人記憶本來就可能會有
    時混亂模糊，且除本次之外，證人乙○○就其他如附表編號
    1、3至7 所示之犯罪事實於偵查中及本院審理時均表示有拿
    到甲基安非他命，自應無故意袒護被告甲○○之情形，又查
    卷內無其他證據可資證明被告甲○○有如附表編號2 所示時
    、地交付與證人約定轉讓之甲基安非他命，自應認為被告甲○○本次已著手轉讓甲基安非他命之實行，然嗣後因未交付
    甲基安非他命予證人乙○○而未完成本次犯罪行為。至被告
    甲○○空言否認本次犯行，乃卸責之詞，無可採信。
  4.被告甲○○、丙○○有如附表編號3、4、6 所示共同轉讓甲
    基安非他命之犯罪事實，經證人乙○○先於本案偵查中具結
    證稱：「問：（提示97年7 月13日晚間11時17分，乙○○以
    其持有門號0000000000號行動電話與甲○○所持有之門號00
    00000000號行動電話之通訊監察譯文）其意為何？答：這通
    是丙○○接的電話，我說要四次（台語），指的是要準備四
    次安非他命的量，這次是我去育仁南路甲○○的住處找甲○○拿安非他命，但是丙○○會跟甲○○講我要多少量。我去
    的時候是甲○○拿給我的，這次應該是用夾鏈袋包著。」、
    「問：丙○○如何知道你說四次（台語）是何意？答：丙○○有跟甲○○一起到我家去找我，我跟甲○○講話的時候他
    都在旁邊，所以他應該也知道我的意思。」、「問：（提示
    97年7月14日下午6時16分，乙○○以其所持有門號00000000
    00號行動電話與甲○○所持有之門號0000000000號行動電話
    之通訊監察譯文）其意為何？答：這是我與丙○○的通話，
    我跟他說要到太平的住處去找他，請他幫我準備兩次安非他
    命的量。我到那裡是甲○○把安非他命交給我，這次應該是
    用夾鏈袋包著。」、「問：丙○○是否有使用一支00000000
    00的電話？答：我印象中好像有留一支0925的電話給我。」
    、「問：（提示97年7月17日下午3時42分，乙○○以其所持
    有門號0000000000號行動電話與丙○○所持有之門號000000
    0000號行動電話之通訊監察譯文）其意為何？答：這是我與
    丙○○的對話，半天（台語）指的是安非他命，那天沒有講
    要多少量，安非他命也是甲○○交給我的，我是坐張永諭的
    車過去太平市○○○路的住處向甲○○拿的，那次應該是用
    夾鏈袋包起來。」、「問：上開通聯如果是你與甲○○的對
    話，丙○○是否知道甲○○有拿毒品給你？答：我不知道丙○○是否知道，但是如果是丙○○接的電話，他就知道我要
    跟甲○○拿安非他命。」、「問：你之前有說7 月17日有拿
    到2、3次的量，究竟為何？答：大概應該是2、3次的量沒有
    錯。」等語（見偵查卷第246、247頁）；於本院審理時亦具
    結證稱：「問：97年7 月13日是否有拿到第二級毒品甲基安
    非他命？答：這次我有拿到毒品。」、「問：97年7 月14日
    是否有拿到第二級毒品甲基安非他命？答：這次我有拿到毒
    品。」、「問：97年7 月17日是否有拿到第二級毒品甲基安
    非他命？答：現在的記憶比較不清楚，應該是以我之前的陳
    述為主。」、「問：丙○○是否每次都有接聽，你向甲○○
    要第二級毒品甲基安非他命的電話？答：沒有每次，至於是
    哪幾次，我之前在檢察官那邊已經有看過通訊監察譯文，所
    以以之前所陳述的為準，97年7 月13、14、17日這三次我打
    電話是由丙○○接聽。」等語（見本院卷第83反面至84反面
    頁），復有前揭通訊監察譯文紀錄在卷可稽（見偵查卷第11
    0 、112、119頁，內容如下所述），綜觀以上證人乙○○所
    證向被告甲○○轉讓甲基安非他命之時間、地點、數量、方
    式均前後一致，堪信被告甲○○、丙○○有如附表編號3、4
    、6 所示轉讓甲基安非他命等情，確屬真實可信。又雖被告
    丙○○辯稱其僅於上開時間接聽到證人乙○○之電話，但對
    於被告甲○○是否有交付毒品並不知情云云；按共同正犯之
    成立，祇須具有犯意之聯絡，行為之分擔，既不問犯罪動機
    起於何人，亦不必每一階段犯行，均經參與（最高法院34年
    上字第862號判例參照)。又共同實施犯罪行為之人，在合同
    意思範圍以內，各自分擔犯罪行為之一部，相互利用他人之
    行為，以達其犯罪之目的者，即應對於全部所發生之結果，
    共同負責（最高法院28年上字第3110號判例參照）。本件被
    告丙○○既從電話中知悉證人乙○○係要向被告甲○○要求
    轉讓甲基安非他命，並將上情告知被告甲○○，使被告甲○○於附表編號3、4、6所示之時間、地點，以附表編號3、4
    、6所示之方式轉讓甲基安非他命予證人乙○○，是被告丙○○顯係參與構成犯罪事實之一部，自屬分擔實施之犯罪行
    為，應為共同正犯，而不能以幫助犯論（最高法院45年台上
    字第47 3號判例參照）；是被告甲○○、丙○○前揭所辯，
    均屬卸責之詞，並無可採。
  5.再依卷附通訊監察譯文（見偵查卷第85反面、87反面、110
    、112、115、119、122頁），被告乙○○所持用之電話號碼
    0000000000號行動電話，於下列時間，撥打被告甲○○所持
    用之電話號碼0000000000號行動電話，分別與被告甲○○或
    丙○○通話，其內容如下：
  (1)97年7月5日下午7時10分，甲○○以其持有門號0000000000
    號行動電話與乙○○持有之門號0000000000號行動電話之通
    訊監察譯文：
    乙○○：喂，胖哥。
    甲○○：嘿。
    乙○○：再幫我準備1加1好嗎？
    甲○○：喔，好啊。
    乙○○：再麻煩你一下，我現在要回去了，我等一下再過去
            跟你拿。
    甲○○：好。
  (2)97年7月6日凌晨1時2分，甲○○以其持有門號0000000000號
    與乙○○所持有之門號0000000000號行動電話之通訊監察譯
    文：
    乙○○：喂，胖哥喔。
    甲○○：嗯。
    乙○○：你過來還是我過去。
    甲○○：我會過去。
    乙○○：還是我過去，現在人家在。
    甲○○：在趕喔。
    乙○○：你那個工作那種的。
    甲○○：我的？
    乙○○：1加1。
    甲○○：一樣的狀況嗎？
    乙○○：嗯嗯。
    甲○○：你要一樣的狀況嗎？
    乙○○：對對對。
    甲○○：這樣你來。
    乙○○：哪裡？
    甲○○：來崇德路這個加油站，文心路跟崇德路的加油站。
  (3)97年7月13日晚間11時17分，乙○○以其持有門號000000000
    0 號行動電話與甲○○所持有之門號0000000000號行動電話
    之通訊監察譯文：（本次為丙○○接聽門號0000000000號行
    動電話）乙○○：喂，嫂子嗎？
    丙○○：嗯。
    乙○○：你今天說的你那裡還有四一嗎？
    丙○○：有啊。
    乙○○：有了喔？
    丙○○：嗯。
    乙○○：好啦，我也是一樣半好了，存一存跟你拿比較快。
    丙○○：在家裡啊。
    乙○○：你現在在家裡那邊嗎？
    丙○○：嗯。
    乙○○：好啦，我知道，我過去再說，好嗎？
    丙○○：好啦。
    乙○○：好好。
  (4)97年7月14日下午6時16分，乙○○以其所持有門號00000000
    00號行動電話與甲○○所持有之門號0000000000號行動電話
    之通訊監察譯文：（本次為丙○○接聽門號0000000000號行
    動電話）
    乙○○：嫂子喔。
    丙○○：嗯。
    乙○○：你在哪？
    丙○○：家裡啊。
    乙○○：在家喔，這樣我過去找你，我要1加1啊。
    丙○○：喔，好。
    乙○○：嘿，好，我過去找你。
  (5)97年7月17日下午3時42分，乙○○以其所持有門號00000000
    00號行動電話與丙○○所持有之門號0000000000號行動電話
    之通訊監察譯文：
    乙○○：喂，胖哥哥。
    丙○○：喂。
    乙○○：嫂子喔。
    丙○○：嗯。
    乙○○：那你們還在睡喔？
    丙○○：沒有。
    乙○○：沒有了喔。
    丙○○：嗯。
    乙○○：他那個，沒有啦，那個我那工作有那個半工（臺語
            音譯）的嗎？
    丙○○：嗯...你說你的喔？
    乙○○：嘿嘿嘿。
    丙○○：我不知道耶。我問他看看。
    乙○○：嘿啊。麻煩你問他看看，好嗎？
    丙○○：好啦，你（模糊）。
    乙○○：什麼？沒有啦，我...。
    丙○○：（模糊）。
    乙○○：什麼東西？
    丙○○：我如果沒有打給你就是有啦。
    乙○○：什麼？沒有打給我就是有？
    丙○○：嗯。
    乙○○：那如果打給我就是沒有？
    丙○○：嘿。
    乙○○：那你如果到晚上11點還沒打給我，我不知道要不要
            過去跟你拿耶？
    丙○○：沒有啦，看... （模糊）。
    乙○○：不然我等一下再打給你。
    丙○○：嗯嗯。
    乙○○：喔，好。
    丙○○：嗯。
  (6)97年7月18日下午2時8分，乙○○以其所持有門號000000000
    0 號行動電話與丙○○所持有之門號0000000000號行動電話
    之通訊監察譯文：（本次為甲○○接聽門號0000000000號行
    動電話）
    乙○○：喂，喂，胖哥哥。
    甲○○：嘿，怎樣？
    乙○○：你在哪裡？
    甲○○：在家裡阿。
    乙○○：家裡喔，這樣我過去找你處理一些事情。
    甲○○：好，來再說。
    乙○○：好，了解。
    查依上開通訊監察譯文，雖被告乙○○、甲○○、丙○○於
    通話過程中，雖均未明示係要轉讓毒品，惟衡諸甲基安非他
    命係屬第二級毒品，無論持有、施用、販賣，均屬違法行為
    ，為治安機關所嚴查，此為眾所週知，毒品授受均於隱密下
    進行，其以通信聯絡亦鮮有明白直接以「毒品」、「海洛因
    」或「安非他命」等名稱或相近之用語稱之，都以暗語或彼
    此已有默契之含混語意而為溝通，因此，依上開通訊監察譯
    文，雖未見雙方明言被告乙○○欲向被告甲○○或丙○○索
    取者，係甲基安非他命，惟由其等之對話，均刻意避諱所談
    「1加1」等物之標的名稱、數量單位等情，恰與常情無違。
    況被告乙○○於於本院97年度訴字第4455號另案審理時以證
    人身分證稱：「問：請提示97年7月17日下午3時42分乙○○
    通聯譯文，嫂子是誰？（提示）答：丙○○」、「問：我的
    工作有「半工」的嗎，半工是指什麼？答：我不知道。應該
    是臺語的半天吧，就是等他老半天，他們老是早上打給我，
    他們沒有時間觀念」、「問：請提示97年9月4日偵訊筆錄，
    半天是指免費使用安非他命？（提示）答：我的工作有半天
    的嗎，就是指我施用的那種毒品甲基安非他命，半天就是我
    身上沒有帶錢，要跟他要」、「問：為何你在偵查中回答檢
    察官我那個工作就是指我幫他運輸毒品？答：工作指的是安
    非他命，一般我不會跟丙○○講到這個，我跟丙○○講都是
    安非他命之類的」、「問：這次丙○○有無給你安非他命？
    答：她說有的話她會打電話給我，這次她有給我約3、4次的
    量，這次應該是他們拿過來給我，不知道是胖哥或丙○○，
    他們都是2個一起出現」、「問：請提示97年7月17日下午4
    時38分通聯譯文，是你過去或是他們過來？（提示）答：這
    樣應該是我後來坐張永諭的車過去。我直接進去，那天有下
    雨，我有進去甲○○的房間，然後跟他哈拉兩下，跟他要點
    東西，就是安非他命，那天他給我可以施用2、3次的量，他
    叫我省點吸，因為安非他命的來源不是很齊全，當時丙○○
    在哪裡我不知道，我當時沒有注意到她。張永諭沒有進去，
    他只有跟胖哥碰過兩次面」、「問：請提示97年7 月19日晚
    上10時36分通聯，張永諭是否有跟甲○○見面？（提示）答
    ：沒有，這是他要載我過去甲○○家，那時我要過去跟甲○○要安非他命，我說我裡面沒有了，我要過去甲○○家那邊
    拿，張永諭載我過去後，他沒有跟甲○○碰面，都是我自己
    進去甲○○家拿，張永諭在全家（指便利商店）那邊等我，
    甲○○雖然有跟張永諭見過面，但是對張永諭還是很防範，
    不要讓張永諭知道甲○○的住處。這次甲○○在他家給我施
    用兩次的安非他命的量，我有上去他家，他也沒有跟我收錢
    。...」等語（見偵查卷第257至257 反面頁），而參諸前述
    之(6)部分通聯紀錄，確實是在聯絡轉讓甲基安非他命之事宜
    ；另上開對話內容，亦有被告甲○○、丙○○及證人乙○○
    上開行動電話之通訊監察譯文可證（見偵查卷第85反面、87
    反面、110、112、115、119、122 頁）。是被告甲○○、丙○○有如附表編號1至7所示由被告甲○○各別或與共同之犯
    罪事證已臻明確，所辯乃畏罪卸責之詞，無可採信，其等犯
    行洵堪認定，亦應依法論罪科刑。
  (四)又證人乙○○於偵查中及本院審理時，僅能以供其施用幾次
    來形容被告甲○○單獨或與被告丙○○共同轉讓第二級毒品
    甲基安非他命之數量。本院又查無其他積極證據足認被告甲○○單獨或與被告丙○○共同轉讓第二級毒品甲基安非他命
    之數量，均各達淨重10公克以上加重其刑之數量，本諸罪疑
    唯輕原則，爰認定其轉讓之數量均未達淨重10公克，併此敘
    明。
三、按甲基安非他命係屬毒品危害防制條例第2條第2項第2 款所
    規定之第二級毒品，且安非他命類藥品業經行政院衛生署於
    68年7月7日以衛署藥字第221433號及69年12月8 日以衛署藥
    字第301124號公告列為不准登記藥品及禁止使用，復於75年
    7 月11日以衛署藥字第597627號函重申公告禁用在案，而屬
    藥事法第22條第1項第1款所稱之「禁藥」。又藥事法第83條
    第1項轉讓禁藥罪之法定刑為7年以下有期徒刑，得併科新臺
    幣5 百萬元以下罰金，較毒品危害防制條例第8條第2項轉讓
    第二級毒品罪之法定刑為重。藥事法第83條第1 項係於93年
    4 月21日修正公布，同年月23日起施行，為毒品危害防制條
    例之後法。毒品之範圍尚包括影響精神物質與其製品。而藥
    事之管理，亦非僅止於藥品之管理。又毒品未必係經公告之
    禁藥，禁藥亦未必為毒品。毒品危害防制條例與藥事法二者
    ，並無必然之特別法與普通法關係。故除有轉讓之第二級毒
    品達毒品危害防制條例第8條第6項之一定數量，經依法加重
    後之法定刑較藥事法第83條第1 項之法定刑為重之情形外，
    因藥事法第83條第1 項為後法，且為重法，應優先適用藥事
    法處罰（臺灣高等法院暨所屬法院94年法律座談會刑事類提
    案第8 號研討結果參照）。本案中被告甲○○單獨或與被告
    丙○○共同轉讓第二級毒品甲基安非他命之數量均未達淨重
    10公克，已如前述，故依法規競合，以重法優於輕法之適用
    法則，自均應適用藥事法論處。是核被告甲○○、丙○○，
    均係犯藥事法第83條第1 項之轉讓禁藥罪，被告甲○○就如
    附表編號2 所示之犯行，則係犯藥事法第83條第4項、第1項
    之轉讓禁藥未遂罪，被告甲○○，此部分犯行，檢察官認係
    既遂罪，尚有未洽，併此敘明。被告2人轉讓禁藥第二級毒
    品甲基安非他命前，持有禁藥第二級毒品甲基安非他命之低
    度行為，為轉讓之高度行為所吸收，不另論罪。又被告2人
    就如附表編號3、4、6所示轉讓禁藥第二級毒品甲基安非他
    命予證人乙○○之犯行，彼此間有犯意之聯絡、行為之分擔
    ，依刑法第28條規定為共同正犯。而被告甲○○所為分別如
    附表編號1至7所示犯行、被告丙○○所為分別如附表編號3
    、4 、6所示之犯行，其等所犯上開各罪，犯意各別，行為
    互殊，均應予分論併罰。另被告甲○○、丙○○均有如事實
    欄所載犯罪科刑及刑之執行情形，有其等之臺灣高等法院被
    告前案紀錄表在卷可稽，其等於有期徒刑執行完畢後5年內
    ，故意再犯本案有期徒刑以上之罪，均為累犯，應均依法加
    重其刑。又被告甲○○就如附表編號2所示之犯行雖已著手
    轉讓甲基安非他命，惟尚未生轉讓甲基安非他命之結果，係
    屬未遂，所生危害較輕爰依刑法第25條第2項規定減輕其刑
    ，而被告甲○○該部分犯行先加後重後減輕之。爰審酌被告
    2 人素行非佳，有其等之前開前案紀錄表可按，被告2人轉
    讓禁藥第二級毒品甲基安非他命予證人乙○○，無視該毒品
    業經公告為禁藥，所為將助長證人乙○○施用毒品之惡習，
    甚至造成生理成癮性及心理依賴性，戕害國人之身心健康，
    消耗國家為杜絕毒品犯罪所付出之社會成本，惡性非輕，但
    犯罪之動機、目的較諸專事供毒者仍屬單純，手段亦稱平和
    ，且無任何利得，再考之被告2人之智識、生活情狀，暨犯
    後均猶未能坦認全部犯行，於本院審理時飾詞狡辯，難認已
    有悔意等一切情狀，分別量處如主文所示之刑，並分別定其
    等之應執行刑，以資懲儆。
據上論斷，應依刑事訴訟法第299條第1項前段，藥事法第83條第
1 項、第4項，刑法第11條前段、第25條第2項、第28條、第47條
第1項、第51條第5款，判決如主文。
本案經檢察官丁○○到庭執行職務。
中    華    民    國    99    年    2     月     4    日
                  刑事第四庭  審判長法  官 鄭永玉
                                    法  官 張恩賜
                                    法  官 潘曉玫
以上正本證明與原本無異。
如不服本判決應於收受送達後十日內向本院提出上訴書狀，並應
敘述具體理由；其未敘述上訴理由者，應於上訴期間屆滿後二十
日內向本院補提理由書（均須按他造當事人之人數附繕本）「切
勿逕送上級法院」。
                                    書記官 張齡方
中    華    民    國    99    年    2     月    4     日
附表：
┌─┬────┬────┬───┬─────┬────────────────┬───────┐
│編│  時間  │  地點  │ 對象 │ 毒品數量 │        轉讓毒品之方式          │ 罪       刑  │
│號│        │        │      │          │                                │              │
├─┼────┼────┼───┼─────┼────────────────┼───────┤
│1 │97年7月5│被告邱欽│乙○○│重量數量不│乙○○以其所使用之門號0000000000│甲○○明知為禁│
│︵│日下午7 │棋位於臺│      │詳之甲基安│號行動電話，撥打甲○○所使用之門│藥而轉讓，累犯│
│既│時10分通│中縣太平│      │非他命（無│號0000000000號行動電話，詢問邱欽│，處有期徒刑壹│
│遂│聯後某時│市育仁南│      │證據證明轉│棋是否可以提供甲基安非他命供其施│年。          │
│︶│        │路51巷6 │      │讓之安非他│用，而經甲○○允諾後，在左列時、│              │
│  │        │號租屋處│      │命數量淨重│地，以無償方式轉讓左列毒品予張元│              │
│  │        │        │      │達10公克以│隆。                            │              │
│  │        │        │      │上）      │                                │              │
├─┼────┼────┼───┼─────┼────────────────┼───────┤
│2 │97年7月6│臺中市文│乙○○│重量數量不│乙○○以其所使用之門號0000000000│甲○○明知為禁│
│︵│日凌晨1 │心路與崇│      │詳之甲基安│號行動電話，撥打甲○○所使用之門│藥而轉讓，未遂│
│未│時2 分通│德路口之│      │非他命（無│號0000000000號行動電話，詢問邱欽│，累犯，處有期│
│遂│聯後某時│加油站附│      │證據證明轉│棋是否可以提供甲基安非他命供其施│徒刑捌月。    │
│︶│        │近      │      │讓之安非他│用，而經甲○○允諾後，約定在左列│              │
│  │        │        │      │命數量淨重│時、地以無償方式轉讓左列毒品予張│              │
│  │        │        │      │達10公克以│元隆，嗣雙方至約定地點，甲○○始│              │
│  │        │        │      │上）      │告知乙○○毒品要等，乙○○表示時│              │
│  │        │        │      │          │間不早，不然下次再講，因而乙○○│              │
│  │        │        │      │          │未取得雙方所約定之左列毒品。    │              │
├─┼────┼────┼───┼─────┼────────────────┼───────┤
│3 │97年7 月│被告邱欽│乙○○│重量數量不│乙○○以其所使用之門號0000000000│甲○○共同明知│
│︵│13日晚間│棋位於臺│      │詳之甲基安│號行動電話，撥打甲○○所使用之門│為禁藥而轉讓，│
│既│11時17分│中縣太平│      │非他命（無│號0000000000號行動電話，由丙○○│累犯，處有期徒│
│遂│通聯後某│市育仁南│      │證據證明轉│接聽，即詢問丙○○是否可以提供甲│刑壹年。      │
│︶│時      │路51巷6 │      │讓之安非他│基安非他命供其施用，丙○○允諾後│丙○○共同明知│
│  │        │號租屋處│      │命數量淨重│，並告知甲○○此事，嗣由甲○○於│為禁藥而轉讓，│
│  │        │        │      │達10公克以│左列時、地以無償方式轉讓左列毒品│累犯，處有期徒│
│  │        │        │      │上）      │予乙○○。                      │刑壹年。      │
├─┼────┼────┼───┼─────┼────────────────┼───────┤
│4 │97年7 月│被告邱欽│乙○○│重量數量不│乙○○以其所使用之門號0000000000│甲○○共同明知│
│︵│14日下午│棋位於臺│      │詳之甲基安│號行動電話，撥打甲○○所使用之門│為禁藥而轉讓，│
│既│6 時16分│中縣太平│      │非他命（無│號0000000000號行動電話，由丙○○│累犯，處有期徒│
│遂│通聯後某│市育仁南│      │證據證明轉│接聽，即詢問丙○○是否可以提供甲│刑壹年。      │
│︶│時      │路51巷6 │      │讓之安非他│基安非他命供其施用，丙○○允諾後│丙○○共同明知│
│  │        │號租屋處│      │命數量淨重│，並告知甲○○此事，嗣由甲○○於│為禁藥而轉讓，│
│  │        │        │      │達10公克以│左列時、地以無償方式轉讓左列毒品│累犯，處有期徒│
│  │        │        │      │上）      │予乙○○。                      │刑壹年。      │
├─┼────┼────┼───┼─────┼────────────────┼───────┤
│5 │97年7 月│被告邱欽│乙○○│重量數量不│乙○○以其所使用之門號0000000000│甲○○明知為禁│
│︵│16日凌晨│棋位於臺│      │詳之甲基安│號行動電話，撥打甲○○所使用之門│藥而轉讓，累犯│
│既│1時6分通│中縣太平│      │非他命（無│號0000000000號行動電話，詢問邱欽│，處有期徒刑壹│
│遂│聯後某時│市育仁南│      │證據證明轉│棋是否可以提供甲基安非他命供其施│年。          │
│︶│        │路51巷6 │      │讓之安非他│用，而經甲○○允諾後，在左列時、│              │
│  │        │號租屋處│      │命數量淨重│地，以無償方式轉讓左列毒品予張元│              │
│  │        │        │      │達10公克以│隆。                            │              │
│  │        │        │      │上）      │                                │              │
├─┼────┼────┼───┼─────┼────────────────┼───────┤
│6 │97年7 月│被告邱欽│乙○○│重量數量不│乙○○以其所使用之門號0000000000│甲○○共同明知│
│︵│17日下午│棋位於臺│      │詳之甲基安│號行動電話，撥打丙○○所使用之門│為禁藥而轉讓，│
│既│3 時42分│中縣太平│      │非他命（無│號0000000000號行動電話，詢問黃秋│累犯，處有期徒│
│遂│通聯後某│市育仁南│      │證據證明轉│梅是否可以提供甲基安非他命供其施│刑壹年。      │
│︶│時      │路51巷6 │      │讓之安非他│用，丙○○允諾後，並告知甲○○此│丙○○共同明知│
│  │        │號租屋處│      │命數量淨重│事，嗣由甲○○於左列時、地以無償│為禁藥而轉讓，│
│  │        │        │      │達10公克以│方式轉讓左列毒品予乙○○。      │累犯，處有期徒│
│  │        │        │      │上）      │                                │刑壹年。      │
├─┼────┼────┼───┼─────┼────────────────┼───────┤
│7 │97年7 月│被告邱欽│乙○○│重量數量不│乙○○以其所使用之門號0000000000│甲○○明知為禁│
│︵│18日下午│棋位於臺│      │詳之甲基安│號行動電話，撥打不知情之丙○○所│藥而轉讓，累犯│
│既│2時8分通│中縣太平│      │非他命（無│使用之門號0000000000號行動電話，│，處有期徒刑壹│
│遂│聯後某時│市育仁南│      │證據證明轉│由甲○○接聽，即詢問甲○○是否可│年。          │
│︶│        │路51巷6 │      │讓之安非他│以提供甲基安非他命供其施用，邱欽│              │
│  │        │號租屋處│      │命數量淨重│棋允諾後，嗣甲○○於左列時、地以│              │
│  │        │        │      │達10公克以│無償方式轉讓左列毒品予乙○○。  │              │
│  │        │        │      │上）      │                                │              │
└─┴────┴────┴───┴─────┴────────────────┴───────┘

司法院資訊處製作；財團法人民間司法改革基金會備份。
